臺灣高雄地方法院刑事裁定　　　　　　111年度聲簡再字第9號
聲　請　人　臺灣高雄地方檢察署檢察官
受判決人即
被　　　告　陳柏誠




上列聲請人因受判決人違反毒品危害防制條例案件，對於本院中
華民國109 年7 月13日109 年度簡字第2454號確定判決（聲請簡
易判決處刑案號：109 年度毒偵字第1809號），聲請再審，本院
裁定如下：
    主  文
本件開始再審。
本院一Ｏ九年度簡字第二四五四號確定判決陳柏誠犯持有第二級
毒品罪所科處之拘役貳拾日，如易科罰金，以新臺幣壹仟元折算
壹日，停止執行。
    理  由
一、聲請人聲請再審意旨略以：本件受判決人即被告陳柏誠（下
    稱受判決人）於民國109 年2 月16日4 時許，在高雄市○○
    區○○路000 號○○釣蝦場網咖包廂內，向友人王○○無償
    取得含有第二級毒品3,4-亞甲基雙氧苯基甲胺戊酮（Pentyl
    one ）成分之咖啡包1 包而持有之，嗣為警臨檢查獲並扣得
    該咖啡包，經送高雄醫學大學附設中和紀念醫院（下稱高醫
    ）檢驗醫學部毒物室檢驗後呈第二級毒品Pentylone 陽性反
    應，經臺灣高雄地方檢察署（下稱高雄地檢署）檢察官以10
    9 年度毒偵字第1809號聲請簡易判決處刑，並經臺灣高雄地
    方法院以109 年度簡字第2454號判決判處受判決人犯毒品危
    害防制條例第11條第2 項之持有第二級毒品罪，處拘役20日
    ，業於109 年8 月26日判決確定，有上開聲請簡易判決處刑
    書及刑事判決書附卷可稽。然因高醫對於第二級毒品Pentyl
    one 之檢驗結果有誤判之情事，於近日經媒體披露，而本案
    經法務部法醫研究所會同法務部調查局、內政部警政署刑事
    警察局等中央檢驗機關，於110 年12月17日前往高醫查核檢
    驗圖譜重新判讀，本件重新判讀結果為第三級毒品Eutylone
    ，此有法務部法醫研究所110 年12月30日法醫毒字第110000
    93180 號函暨清冊1 份在卷可參，堪認本案有新證據足認受
    有罪判決之人應受無罪或輕於原判決所認罪名之判決，請為
    開始再審之裁定，更為審判等語。
二、按有罪之判決確定後，因發現新事實或新證據，單獨或與先
    前之證據綜合判斷，足認受有罪判決之人應受無罪、免訴、
    免刑或輕於原判決所認罪名之判決者，為受判決人之利益，
    得聲請再審；第1 項第6 款之新事實或新證據，指判決確定
    前已存在或成立而未及調查斟酌，及判決確定後始存在或成
    立之事實、證據，刑事訴訟法第420 條第1 項第6 款、第3
    項分別定有明文。準此，得據為受判決人之利益聲請再審之
    「新事實」、「新證據」，自不以有罪判決確定前已存在或
    成立而未及調查斟酌者為限，其在判決確定後始存在或成立
    之事實、證據，亦屬之；且所謂「新事實」、「新證據」，
    其等證明程度僅需單獨或與先前之證據綜合判斷，得以合理
    相信足動搖原確定之有罪判決，使受有罪判決之人應受無罪
    、免訴、免刑或輕於原判決所認罪名之判決者，即為已足；
    至是否確能為較有利之判決，屬裁定開始再審後，按通常審
    判程序依嚴格證明調查判斷之問題（最高法院106 年度台抗
    字第44號、108 年度台抗字第747 號裁定理由參照）。
三、又按行為後法律有變更者，適用行為時之法律，但行為後之
    法律有利於行為人者，適用最有利於行為人之法律，刑法第
    2 條第1 項定有明文。查毒品危害防制條例第11條第5 項業
    於109 年1 月15日經總統公布修正，並自同年7 月15日起生
    效。而修正前毒品危害防制條例第11條第5 項規定：「持有
    第三級毒品純質淨重二十公克以上者，處三年以下有期徒刑
    ，得併科新臺幣三十萬元以下罰金。」修正後規定：「持有
    第三級毒品純質淨重五公克以上者，處二年以下有期徒刑，
    得併科新臺幣二十萬元以下罰金。」修正後規定將處罰持有
    第三級毒品重量之標準下降（較易成立犯罪），惟將法定刑
    （有期徒刑及罰金刑）降低，是若行為人於109 年7 月15日
    前持有之第三級毒品純質淨重未達20公克，當以修正前之毒
    品危害防制條例第11條第5 項較為有利（因不會成立犯罪）
    ；若達20公克，則以修正後之毒品危害防制條例第11條第5
    項較為有利（因法定刑較低），換言之，應依行為人持有第
    三級毒品之純質淨重，判斷修正前或後之毒品危害防制條例
    第11條第5 項何者對行為人較為有利，並依刑法第2 條第1
    項加以選擇適用，先為敘明。
四、經查，本件受判決人於109 年2 月16日4 時許，在高雄市○
    ○區○○路000 號○○釣蝦場網咖包廂內持有毒品咖啡包1
    包，嗣為警臨檢查獲並扣得該咖啡包，送高醫檢驗後呈現第
    二級毒品Pentylone 陽性反應，經高雄地檢署檢察官聲請簡
    易判決處刑，本院以109 年度簡字第2454號判決判處受判決
    人犯毒品危害防制條例第11條第2 項之持有第二級毒品罪，
    處拘役20日，並於109 年8 月26日判決確定等情，有上開簡
    易判決處刑書、臺灣高等法院被告前案紀錄表在卷可稽。嗣
    上開毒品咖啡包檢驗圖譜，經法務部法醫研究所會同法務部
    調查局、內政部警政署刑事警察局等中央檢驗機關，於110
    年12月17日前往高醫重新判讀後，結果為第三級毒品Eutylo
    ne，而非第二級毒品Pentylone ，此有法務部法醫研究所11
    0 年12月30日法醫毒字第11000093180 號函暨清冊在卷可佐
    ，足認受判決人所持有之毒品咖啡包不含第二級毒品成分，
    僅含有第三級毒品成分。又前開毒品咖啡包為受判決人於毒
    品危害防制條例修正生效前所持有，依前開說明，尚須以其
    持有第三級毒品之純質淨重，判斷適用修正前或後之毒品危
    害防制條例第11條第5 項。依據扣押物品目錄表，本件毒品
    咖啡包1 包毛重為2.42公克（警卷第27頁），於不計算純質
    淨重之情形下其總重已未達20公克，當以適用修正前之毒品
    危害防制條例第11條第5 項對受判決人較為有利（持有未達
    純質淨重20公克之第三級毒品不成立犯罪），綜上，自得合
    理相信本件確定判決後，因發現前開圖譜重新判讀之新證據
    ，單獨判斷後，足認受判決人有應受無罪判決之可能。是聲
    請人所稱上述各節，均屬實在，核與刑事訴訟法第420 條第
    1 項第6 款之規定相符，具再審理由，應由本院為開始再審
    之裁定，併依同法第435 條第2 項，裁定本確定判決所處受
    判決人之罪刑停止執行（依前揭前案紀錄表所載，預計自11
    1 年6 月6 日至111 年6 月25日執行本確定判決科處之拘役
    刑）。另本件受判決人顯有受無罪判決之可能已明，是依刑
    事訴訟法第429 條之2 之規定，無通知聲請人即高雄地檢署
    檢察官及受判決人到場陳述意見之必要，併此敘明。
五、依刑事訴訟法第435 條第1 項、第2 項，裁定如主文。
中    華    民    國   111    年    2     月    11    日
                  刑事第三庭  法  官  胡家瑋
以上正本證明與原本無異。
如不服本裁定，應於收受送達後3 日內向本院提出抗告狀。
如因疫情而遲誤不變期間，得向法院聲請回復原狀。
中    華    民    國   111    年    2     月    11    日
                              書記官  簡雅文